臺灣新竹地方法院民事判決  
109年度訴字第771號
原      告  陳劉秀菊
訴訟代理人  高凱傑  
            陳宛萱  
被      告  林之皓  
            陳文康  
            張育瑋  

            郭承軒  

訴訟代理人  楊惠琪律師
複代理人    郭怡妏律師
被      告  蔡汶哲  

被      告  熊庭翎  


被      告  顏詠彬  

被      告  謝宗軒  
被      告  柯景揚  

被      告  劉秉宸

被      告  邱啓銘  



被      告  蕭秉煒  


被      告  林奕言  


被      告  賴立迪  
被      告  梁哲瑋  



訴訟代理人  劉育志律師
            張義閏律師
上列當事人間損害賠償事件，經原告提起刑事附帶民事訴訟，由
本院刑事庭裁定移送前來（108年度附民字第415號），本院於民
國110年2月4日言詞辯論終結，判決如下：
    主     文
被告林之皓、顏詠彬、邱啓銘、林奕言、賴立迪應連帶給付原告
新臺幣壹佰陸拾貳萬元，及被告林之皓自民國一○八年九月四日
起；被告顏詠彬自民國一○八年九月三日起；被告邱啓銘自民國
一○八年八月三十一日起；被告林奕言自民國一○九年十一月四日
起；被告賴立迪自民國一○九年十一月四日起，均至清償日止，
按年息百分之五計算之利息。
原告其餘之訴駁回。
訴訟費用由被告林之皓、顏詠彬、邱啓銘、林奕言、賴立迪連帶
負擔。
本判決第一項於原告以新臺幣伍拾肆萬元為被告林之皓、顏詠彬
、邱啓銘、林奕言、賴立迪供擔保後，得假執行。
原告其餘假執行之聲請駁回。
    事實及理由
壹、程序方面：
一、按因犯罪而受損害之人，於刑事訴訟程序得附帶提起民事訴
    訟，對於被告及依民法負賠償責任之人，請求回復其損害，
    刑事訴訟法第487條第1項定有明文。由是而論，附帶民事訴
    訟之對象，除刑事被告外，固及於依民法應負賠償責任之人
    ，惟附帶民事訴訟之原告所主張之共同加害人，必以在刑事
    訴訟程序中經認定係共同侵權行為之人或依民法第187條第1
    項、第188條第1項等規定應負連帶損害賠償責任之人，始得
    謂為依民法負損害賠償之人，否則對之提起附帶民事訴訟，
    即難謂為合法（最高法院108年度台抗字第753號民事裁定意
    旨參照），然因刑事附帶民事訴訟本質上與一般民事訴訟無
    異，故刑事附帶民事訴訟經刑事庭依刑事訴訟法第504條第1
    項規定裁定移送於同院民事庭後，民事庭如認其不符同法第
    487條第1項規定之要件時，應許原告得繳納裁判費，以補正
    起訴程式之欠缺（最高法院108年度台抗字第953號民事裁定
    意旨參照）。本院108年度訴字第249號、第480號、第594號
    、第712號刑事判決雖認定，本件參與詐騙原告之犯罪人為
    被告邱啓銘、被告顏詠彬、賴立迪、林之皓、林奕言（詳如
    後述），然原告就其餘被告陳文康、張育瑋、郭承軒、蔡汶
    哲、熊庭翎、顏詠彬、謝宗軒、柯景揚、劉秉宸(原名葉俊
    誼)、蕭秉煒、梁哲瑋之訴，已另繳納裁判費，亦已合法，
    先予敘明。
二、按訴訟由被告住所地之法院管轄；因侵權行為涉訟者，得由
    行為地之法院管轄；同一訴訟，數法院有管轄權者，原告得
    任向其中一法院起訴，民事訴訟法第1條第1項、第15條第1 
    項、第22條分別定有明文。又所謂行為地，凡為一部實行行
    為或其一部行為結果發生之地皆屬之（最高法院56年台抗字
    第369號民事判例要旨參照）。而管轄權之有無，應依原告
    主張之事實，按諸法律關於管轄之規定而為認定，與其請求
    之是否成立無涉（最高法院65年台抗字第162號民事判例要
    旨參照）。查原告起訴主張本件被告侵權行為之一部行為地
    係在本院轄區，有起訴狀及本院108年訴字第249、480、594
    、712號刑事判決在卷可稽（附民卷第9-32頁、本院卷第15-
    130頁），揆諸上開規定，本院就本件訴訟自有管轄權，合
    先敘明。
三、按訴狀送達後，原告不得將原訴變更或追加他訴，但請求之
    基礎事實同一者，或該訴訟標的對於數人必須合一確定時，
    追加其原非當事人之人為當事人者，不在此限。民事訴訟法
    第255條第1項第2款、第5款分別定有明文。原告起訴時以林
    之皓、陳文康、張育瑋、郭承軒、蔡汶哲、熊庭翎、顏詠彬
    、謝宗軒、柯景揚、劉秉宸(原名葉俊誼)、邱啓銘、蕭秉煒
    為被告，嗣於民國（下同）109年10月28日追加林奕言、賴
    立迪等人為被告（本院卷㈠第322頁），核與前開規定相符，
    應予准許。
四、按當事人、法定代理人、訴訟代理人、輔佐人或其他訴訟關
    係人所在與法院間有聲音及影像相互傳送之科技設備而得直
    接審理者，法院認為適當時，得依聲請或依職權以該設備審
    理之。前項情形，法院應徵詢當事人之意見。110年1月20 
    日修正後之民事訴訟法第211條-1定有明文。本件被告張育
    瑋於法務部○○○○○○○、被告顏詠彬、蔡汶哲、林奕言於法務
    部○○○○○○○、被告熊庭翎於法務部○○○○○○○○○、被告邱啓銘於
    法務部○○○○○○○○，此有臺灣高等法院在監在押全國紀錄表在
    卷可稽；而其等於110年2月4日視訊時同意以視訊方式直接
    審理，合於前開規定。
五、被告林之皓、陳文康、劉秉宸(原名葉俊誼)經合法通知，均
    未於言詞辯論期日到場，核無民事訴訟法第386 條各款所列
    情形，爰依原告之聲請，准由其一造辯論而為判決。
貳、實體方面：
一、原告主張：
㈠、顏詠斌、林之皓、張育瑋、郭承軒、蔡汶哲、陳文康、熊庭
    翎、謝宗軒（介紹郭承軒、蔡汶哲加入）、邱啟銘、柯景揚
    、葉俊誼於民國（下同）107年間下旬開始，基於參與犯罪
    組織之犯意，參與其他真實姓名年籍不詳之成年人所屬三人
    以上，以實施詐術為手段所組成，具有持續性、牟利性之結
    構性組織，由邱啟銘、柯景揚、謝宗軒擔任收水（3號），
    熊庭翎、林之皓、郭承軒、葉俊誼擔任車手頭兼車手角色（
    2號），張育瑋、蔡汶哲、陳文康、顏詠彬擔任車手（1號）
    ，並聽從熊庭翎、林之皓、郭承軒、葉俊誼等人之指示，提
    領款項後上繳至邱啟銘、謝宗軒、柯景揚。以上詐欺集團及
    其他成年成員，基於意圖為自己不法所有、三人以上共同詐
    欺取財之犯意聯絡，由不詳姓名年籍之詐欺集團機房成員於
    同年10月30日9時許打電話給陳劉秀菊，自稱檢調人員說陳
    劉秀菊涉嫌老鼠會，被凍結帳戶，並傳真台北地檢署傳票及
    執行書等公文書給陳劉秀菊，要求陳劉秀菊匯款，致陳劉秀
    菊因此陷於錯誤，依詐欺集團成員之指示，分別於同年11月
    7日匯款86萬元、於同年月8日匯款76萬元到顏詠彬所有之新
    竹民主路郵局帳戶。林之皓開車載顏詠彬於同年月7、8日去
    郵局臨櫃或提款機提領共160萬5,000元，顏詠彬提款後將贓
    款及提款卡交給林之皓，林之皓再將贓款交給邱啟銘。林之
    浩復於翌日（9日）上午8時許，在自己住處樓下將顏詠彬所
    有上開提款卡交予不詳姓名年籍之成年男子，該男子再前往
    新竹市○○○路000號統一超商東埔門市提領5,005元後，將顏
    詠彬所有上開提款卡及提領之款項交予邱啟銘。
㈡、訴之聲明：
　⒈被告應連帶給付原告162萬元，及自起訴狀繕本送達翌日起至
    清償日止，按年息百分之5 計算之利息。
　⒉請准宣告假執行。⒊
　⒊訴訟費用由被告負擔。
二、被告答辯：
㈠、被告郭承軒：
　⒈被告郭承軒僅就刑事判決附表一編號2及3號等事實認定有罪
    ，被告郭承軒非原告於刑事訴訟程序中相對應之刑案被告，
    亦非對原告之共同加害人，就原告受有之損害被告郭承軒並
    未參與其中，被告郭承軒之行為並未對原告造成不法侵害，
    與原告所受之損害間亦無因果關係，無成立共同侵權之可能
    ，對原告無任何賠償之責，原告之請求無理由。
　⒉答辯聲明：
　⑴原告之訴駁回。
　⑵訴訟費用由原告負擔。
　⑶如受不利判決，被告願提供擔保，請准宣告免為假執行。
㈡、被告熊庭翎答辯：
  ⒈我沒有參與。我認為我不用賠償。
　⒉答辯聲明：
　　請求駁回原告之訴。
㈢、被告蔡汶哲答辯：
    當初我去臨櫃領只有領到40幾萬元，但是我後來完全沒有拿
    到錢，如果要我賠償的話，我可以賠償5萬到10萬元左右。
    我出去工作後，每個月可以還5千元。
㈣、被告謝宗軒:
　⒈一審刑事判決我是無罪的。
　⒉答辯聲明：　
    請求駁回原告之訴。
㈤、被告蕭秉煒、張育瑋、顏詠彬：
    請求駁回原告之訴。
㈥、被告邱啓銘：
  ⒈陳劉秀菊是162萬元，我只有拿到百分之1的金額，我一開始
    不知道是做詐欺的，我很有誠意跟他們和解，我的刑期10幾
    年，我家中經濟不好，我願意賠償陳劉秀菊20萬元，我可以
    每個月用勞作金賠償。 
　⒉答辯聲明：　
    請求駁回原告之訴。
㈦、被告林奕言答辯：
    等我出監後再分期償還。　　
㈧、被告柯景揚：
　⒈本院108年度訴字第249等號刑事判決認定，原告陳劉秀菊部 
    份之侵權行為人係顏詠彬、賴立迪、林之皓、林奕言、邱 
    啟銘，被告柯景揚並未參與詐騙原告陳劉秀菊部份之行為 
    ，被告柯景揚對原告陳劉秀菊並無侵害之行為，原告指被 
    告為共同侵權行為人，自有違誤 。
　⒉答辯聲明：
　⑴原告之訴駁回。
　⑵訴訟費用由原告負擔。
　⑶如受不利判決，被告願提供擔保，請准宣告免為假執行。　
㈨、被告賴立迪：　　
　⒈被告賴立迪於107年11月9日在不知情下受被告林之皤請託幫
    忙至統一便利商店提領5,000元，並未因此穫得報酬或利益
    ，被告賴立迪上開行為客觀上就原告所受其餘損害161萬 50
    00元（計算式：162萬元－5,000元= 161萬5,000元）並非共
    同原因 ，不具「共同行為關連」，與民法第185條規定之要
    件不符。
　⒉答辯聲明：
　⑴原告之訴駁回。
　⑵訴訟費用由原告負擔。
　⑶如受不利判決，被告願提供擔保，請准宣告免為假執行。　
㈩、被告梁哲瑋：
　⒈依卷内調閱資料所示詐騙機房、提款車手、回收贓款以及涉
    案共犯名單均無見被告梁哲瑋參與其中，被告梁哲瑋並未基
    於與詐騙集團其他成員分擔全部犯罪計畫之不同角色，在意
    思聯絡範圍内，相互分工利用他人之行為，以達該詐騙集團
    向原告詐騙取得金錢之不法目的，就本件難認有「行為」之
     存在，何來行為與原告所受損害間之相當因果關係，難認 
    成立共同侵權行為。
　⒉答辯聲明：
　⑴原告之訴駁回。
　⑵訴訟費用由原告負擔。
　⑶如受不利判決，被告願提供擔保，請准宣告免為假執行。　
、被告林之皓、陳文康、劉秉宸(原名葉俊誼)經合法通知，未
    於言詞辯論期日到場，亦未提出書狀作何聲明或陳述。
三、法院之判斷：
㈠、經查，被告邱啓銘、柯景揚、謝宗軒、劉秉宸(原名葉俊誼)
    、林奕言、林之皓、熊庭翎、張育瑋、郭承軒、蔡汶哲、顏
    詠彬、陳文康、賴立迪及林新富（，所犯之罪已經另案判決
    確定）、梁哲瑋（原名傅潔修，綽號「小豪」）分別自107
    年10月起陸續加入真實姓名及年籍資料不詳、綽號「阿均」
    成年男子（下稱「阿均」）所主持或指揮之3人以上以實施
    詐術為手段、具有持續性、牟利性之結構性組織；而林新富
    、熊庭翎2人，係蕭秉煒基於幫助三人以上共同犯詐欺取財
    之犯意，介紹予邱啓銘認識，嗣後均由邱啓銘與該2人聯繫
    集團運作事宜；又其中謝宗軒負責郭承軒、蔡汶哲部分收受
    其等存摺、轉達指示，並於嗣後交付其等之報酬，柯景揚經
    由綽號「小表」之人介紹張育瑋加入後，並向張育瑋交代集
    團工作相關事宜。顏詠彬、賴立迪、林之皓、林奕言、邱啓
    銘、「阿均」共同基於意圖為自己不法所有之犯意聯絡，由
    詐欺集團成員於107年10月30日9時許，分別假冒司法警察、
    檢察官名義致電陳劉秀菊，佯稱原告涉及刑事案件，需依指
    示匯款處理云云，詐欺集團傳送所偽造之其上蓋有不實之「
    檢察官王正晧(私印文)」「書記官李珮芳(私印文)」「臺灣
    臺北地方法院檢察署印(公印文)」各1 枚之臺灣臺北地方法
    院地檢署強制性資產凍結執行書、臺灣臺北地方法院地檢署
    刑事傳票各1紙供原告收受，使原告陷於錯誤，依指示於107
    年11月7日匯款86萬元、同年月8日匯款76萬元款項至被告顏
    詠彬之郵局帳戶，再由被告邱啓銘指示被告林之皓駕車搭載
    被告顏詠彬（107年11月7日至8日提領部分）、被告林之皓
    通知被告賴立迪（107年11月9日提領部分）前往新竹民主路
    郵局、新竹市○○路000號統一便利商店東埔店等地點，持被
    告顏詠彬郵局帳戶之存摺或提款卡、密碼，提領原告匯入之
    款項，且由被告林之皓負責（107年11月7日至8日提領部分
    ）、被告林奕言駕車搭載被告邱啓銘前往會合地點（107年1
    1月9日提領部分）回收領得之款項繳回上游。就此部分經本
    院108年度訴字248、480、594、712號刑事判決判處：林之
    皓犯三人以上共同冒用政府機關及公務員名義詐欺取財罪，
    處有期徒刑壹年貳月。顏詠彬犯三人以上共同冒用政府機關
    及公務員名義詐欺取財罪，處有期徒刑壹年貳月。賴立迪犯
    三人以上共同冒用政府機關及公務林之皓犯三人以上共同冒
    用政府機關及公務員名義詐欺取財罪，處有期徒刑壹年貳月
    。林奕言犯三人以上共同冒用政府機關及公務員名義詐欺取
    財罪，處有期徒刑壹年參月。邱啓銘犯三人以上共同冒用政
    府機關及公務員名義詐欺取財罪，處有期徒刑壹年捌月。經
    本院依職權調閱前開刑事案件卷宗查明，並有該刑事判決在
    卷可稽（本院卷第15-130頁）。前開事實張育瑋、郭承軒、
    蔡汶哲、熊庭翎、顏詠彬、謝宗軒、柯景揚、邱啓銘、蕭秉
    煒、林奕言、賴立迪、梁哲瑋不爭執；被告林之皓、陳文康
    、劉秉宸經合法通知，並未到場爭執，亦未提出任何有利於
    己之聲明、陳述或證據，以供本院審酌，是以本院依調查證
    據之結果及斟酌全辯論意旨，堪認原告之主張為真實。㈡
㈡、按因犯罪而受損害之人，於刑事訴訟程序得附帶提起民事訴
    訟，對於被告及依民法負賠償責任之人，請求回復其損害。
    前項請求之範圍，依民法之規定。刑事訴訟法第487 條定有
    明文。故只須所受損害，係由於被告犯罪所致，即有上開規
    定之適用，並不以被告侵害事實所犯之罪名經刑事法院獨立
    論處罪刑或受損害之人提起刑事告訴或合法告訴為必要（最
    高法院93年度台抗字第225 號民事裁判意旨參照）。次按，
    因故意或過失，不法侵害他人之權利者，負損害賠償責任。
    故意以背於善良風俗之方法，加損害於他人者亦同；數人共
    同不法侵害他人之權利者，連帶負損害賠償責任。不能知其
    中孰為加害人者亦同。造意人及幫助人，視為共同行為人。
    民法第184條第1項、第185條分別定有明文。經查，原告遭
    被告林之皓、顏詠彬、邱啓銘、林奕言、賴立迪與其等所屬
    之詐欺集團成員詐騙而陷於錯誤，致原告受該詐欺集團成員
    詐欺匯款共162萬元等情，已如上述，則被告林之皓、顏詠
    彬、邱啓銘、林奕言、賴立迪就詐欺原告之行為，均有犯意
    聯絡及行為分擔，為共同侵權行為人甚明，而其等既於所屬
    詐欺集團成員共同侵害原告權利之目的範圍內，各自分擔實
    行詐欺行為之一部，互相利用他人之行為，以達該詐欺集團
    向原告詐騙取得款項之目的，自應就原告遭詐騙之162萬元
    負共同侵權行為之連帶賠償責任，是原告依侵權行為損害賠
    償之法律關係請求被告林之皓、顏詠彬、邱啓銘、林奕言、
    賴立迪連帶給付162萬元，即屬有據。至於其餘被告陳文康
    、張育瑋、郭承軒、蔡汶哲、熊庭翎、謝宗軒、柯景揚、劉
    秉宸(原名葉俊誼)、蕭秉煒、梁哲瑋尚無詐騙原告之行為人
    ，原告請求其餘被告陳文康、張育瑋、郭承軒、蔡汶哲、熊
    庭翎、謝宗軒、柯景揚、劉秉宸(原名葉俊誼)、蕭秉煒、梁
    哲瑋負連帶賠償責任，尚不足憑。
㈢、末按「給付有確定期限者，債務人自期限屆滿時起，負遲延
    責任；給付無確定期限者，債務人於債權人得請求給付時，
    經其催告而未為給付，自受催告時起，負遲延責任；其經債
    權人起訴而送達訴狀，或依督促程序送達支付命令，或為其
    他相類之行為者，與催告有同一之效力」、「遲延之債務，
    以支付金錢為標的者，債權人得請求依法定利率計算之遲延
    利息」、「應付利息之債務，其利率未經約定，亦無法律可
    據者，週年利率為百分之5」，民法第229條第1項、第2項、
    第233 條第1項前段、第203條分別定有明文。本件原告之系
    爭請求，係以支付金錢為標的，未約定利率，且給付無確定
    期限，原告請求被告給付自起訴狀繕本送達翌日（被告林之
    皓於108年9月3日送達；被告顏詠彬於108年9月2日送達；被
    告邱啓銘於108年8月30日送達；被告林奕言於109年11月3日
    送達；被告賴立迪於109年11月3日送達，有送達證書在卷可
    稽，見附民卷第33、47、53頁、本院卷㈠第496、498頁）即
    被告林之皓自108年9月4日起；被告顏詠彬自108年9月3日起
    ；邱啓銘自108年8月31日起；被告林奕言自109年11月4日起
    ；被告賴立迪自109年11月4日起，均至清償日止，按年息百
    分之5計算之利息，為有理由，應予准許。
㈣、從而，原告依侵權行為損害賠償之法律關係，請求被告林之
    皓、顏詠彬、邱啓銘、林奕言、賴立迪連帶給付原告162萬
    元，及被告林之皓自108年9月4日起；被告顏詠彬自108年9 
    月3日起；邱啓銘自108年8月31日起；被告林奕言自109年11
    月4日起；被告賴立迪自109年11月4日起，均至清償日止，
    按年息百分之5計算之利息，為有理由，應予准許。
四、原告陳明願供擔保，聲請宣告准予假執行，經核無不合，爰
    酌定相當擔保金額准許之。
五、本件就被告林之皓、顏詠彬、邱啓銘係原告於刑事訴訟程序
    提起之附帶民事訴訟，經本院刑事庭裁定移送民事庭審理，
    依刑事訴訟法第504條第2項之規定，免納裁判費，且本院刑
    事庭移送後，於民事訴訟程序進行期間亦無支付任何訴訟費
    用，爰不為訴訟費用負擔之諭知。就被告林奕言、賴立迪部
    分經原告於本院刑事庭裁定移送民事庭追加並已繳納裁判費
　　，就此部分訴訟費用因被告林之皓、顏詠彬、邱啓銘、林奕
    言、賴立迪詐騙行為原告有起訴、追加請求必要，應由被告
    林之皓、顏詠彬、邱啓銘、林奕言、賴立迪連帶負擔，併此
    說明。
六、本件判決基礎之事證已臻明確，兩造其餘之攻擊防禦方法及
    所舉證據，經審酌後核與判決結果不生影響，爰不一一論列
    ，附此敘明。
七、據上論結，本件原告之訴為一部有理由、一部無理由，依民
    事訴訟法第385條第1項前段、第79條、第85條第2項、第390
    條第2項，判決如主文。
中　　華　　民　　國　　110 　年　　3 　　月　　10　　日
                  民事第二庭   法　官　林麗玉
以上正本係照原本作成。
如對本判決上訴，須於判決送達後20日內向本院提出上訴狀。併
繳納上訴裁判費。
中　　華　　民　　國　　110 　年　　3 　　月　　10　　日
                               書記官　郭春慧